臺灣板橋地方法院交通事件裁定　　　 100年度交聲字第1803號
原處分機關　交通部公路總局臺北區監理所
異　議　人
即受處分人　王靖甯
上列受處分人因違反道路交通管理處罰條例案件，對於交通部公
路總局臺北區監理所於民國100 年5 月20日以北監營裁字第裁40
- C00000000 號所為之裁決處分（原舉發案號：新北市政府警察
局100 年3 月28日北警交字第C00000000 號）聲明異議，本院裁
定如下：
    主  文
異議駁回。
    理  由
一、原處分意旨略以：本件異議人即受處分人王靖甯於民國100
    年3 月28日13時20分許，駕駛車牌號碼OS-741號營業小客車
    在新北市○○區○○路1 段238 號前，違規跨越分向限制線
    迴轉後欲往南行駛時，為警當場攔停開單舉發，原處分機關
    乃於100 年5 月20日以北監營裁字第裁40-C00000000號舉發
    違反道路交通管理事件裁決書，依道路交通管理處罰條例第
    49條第2 款、第63條第1 項第1 款，裁處罰鍰新臺幣（下同
    ）900 元，並記違規點數1 點等語。
二、異議意旨略以：伊雖有於上開時間駕車行經新北市○○區○
    ○路1 段238 號前，但伊當時係沿新北市○○區○○路往北
    行駛至中山路口左轉中山路1 段後直行往南行駛外側車道後
    ，為警攔停舉發，並非新北市○○區○○路1 段238 號前跨
    越分向限制線迴轉後欲往南行駛，員警所言不實，又沒有證
    據，說等於沒有說，爰依法聲明異議等語。
三、按汽車駕駛人在設有禁止迴車標誌或劃有分向限制線、禁止
    超車線或禁止變換車道線之路段迴車者，處新臺幣6 百元以
    上1,800 元以下罰鍰，並記違規點數1 點，道路交通管理處
    罰條例第49條第2 款、第63條第1 項第1 款定有明文。又分
    向限制線，用以劃分路面成雙向車道，禁止車輛跨越行駛，
    並不得迴轉。本標線為雙黃實線，線寬及間隔均為10公分。
    除交岔路口或允許車輛迴轉路段外，均整段劃設之，道路交
    通標誌標線號誌設置規則第165 條第1 、2 項亦有明文。
四、訊據異議人雖矢口否認有於前揭時地跨越分向限制線迴轉之
    違規行為，並以前詞置辯，惟查：
  (一)證人即本件執行取締勤務及抄寫車號製單當場舉發之員警鄭
    偉廷到庭具結證稱：伊當時舉發單所載違規地點（按即新北
    市○○區○○路1 段238 號）前方約92公尺處，也就是板橋
    區○○路往南方向的路邊執行交整勤務，伊有看到異議人在
    「典華（即典華會館）」前面違規迴轉，當時旁邊「全國加
    油站」也有1 輛計程車是逆向跨越雙黃線往南行駛，因為兩
    台車都是違規，所以伊1 次攔兩台下來，異議人是第2 台；
    第1 台跨越雙黃線的車子是由伊同事姜智明警員舉發（庭呈
    舉發通知單），伊則負責舉發異議人；伊攔下異議人後，有
    告知他違規的事實，他說可不可以不要舉發他，意思是要伊
    放他一馬，但伊跟他說「如果放你走，前面1 台違規人會檢
    舉我執法不公，所以不可能不舉發，我還是要依規定舉發」
    ；伊第1 眼看到異議人的車子時，他的車子已經在迴轉了，
    他的車頭剛好轉45度朝台北市方向，前輪還沒有過雙黃線，
    伊有親眼看到異議人的車子在「典華」門口前面的道路跨越
    雙黃線迴轉；當時天氣晴、日光充足，雖有很多別的車子經
    過，但異議人所駕為營業小客車，很顯演，一下子就可以辨
    認他們違規等語（本院卷第33頁），並當庭在本院卷第19頁
    兩張照片上繪製異議人汽車及所稱另1 違規人汽車之違規行
    向，核與異議人前揭所辯及當庭繪製之行車路徑圖（本院卷
    第26頁）雖有歧異，惟其與異議人素不相識，亦無嫌怨糾紛
    ，業據該2 人陳述一致，復已具結擔保所言屬實，衡情應無
    甘冒被訴偽證重罪（有期徒刑7 年以下）之風險而刻意陷害
    異議人之理。
  (二)按交通警察掣單舉發違反道路交通管理處罰條例所列之違規
    事實，本質上為行政處分，係公務員基於職務上之公權力，
    依法就特定之具體事件所為之具公法上效果之單方面行政行
    為，如無形式上顯然之瑕疵可指，基於公務員為公法上行為
    具有公信力之原則，該行政行為當可被推定為真正，其據以
    依法處分之事實認定亦為正確無誤，此與民事訴訟法第355
    條第2 項規定「文書依其程式及意旨得認作公文書，推定其
    為真正」之情形相同。本此公信原則，立法者乃賦予行政機
    關制定違反道路交通事件統一裁罰基準及處理細則，使執行
    勤務員警得當機處分，以達其維護交通秩序、安全之行政目
    的。反之，若謂公務員一切行政行為均需預留證據以證其實
    ，則國家行政勢必窒礙難行，準此，刑事訴訟法就犯罪證據
    所列有關之規定與屬於行政秩序罰之交通違規裁罰本質不合
    之部分，自不在準用之列。從而，交通違規行政爭訟之舉證
    責任原理，應非如刑事案件中，必須超越任何合理懷疑，始
    可為有罪判決之嚴格程度，而係應與民事訴訟之舉證責任原
    理相類似，亦即基本上應就行政機關與人民所各自主張有利
    於己之事實，分配其應盡之舉證責任，而非逕予準用刑事訴
    訟上之「無罪推定」原則，此觀諸行政訴訟法第136 條規定
    行政訴訟程序準用民事訴訟法第277 條舉證責任分配原則之
    立法意旨亦明。再者，員警舉發交通違規案件，並不以舉發
    照片為唯一證明方法（道路交通管理處罰條例第7 條、第7
    條之1 、第7 條之2 規定參照）。是依現行法律規定，法院
    處理交通事件，並不限於科學儀器所採證據，惟仍須就事件
    所涉相關證據資料，包括供述及非供述證據，依據證據法則
    ，憑以認定行為人交通違規行為之有無。此乃因交通違規事
    件之特性，行為態樣甚夥，復多有瞬間即逝行為，實在無法
    於有交通違規同時，全部得以即時利用科學儀器，取得證據
    資料；即使屬於方便以科學儀器採證之交通違規行為，普遍
    採用，不但所費不貲，也有實際困難。若舉發員警係親眼見
    聞違規經過，並以證人身分具結後在法院證述，仍不失為認
    定交通違規事實有無之證據方法。況警員舉發交通違規，係
    依道路交通管理處罰條例授權所為之職權行使。而汽機車駕
    駛人闖紅燈、違規迴轉等違規行為之取締，揆其行為本質，
    多係發生於瞬間，通常多委由當場執行取締違規公務員之認
    識及判斷，且必須為立即之取締作為，此為達成維持交通秩
    序目的所必要。且依道路交通管理處罰條例之規定，此種立
    即性之舉發違規，多依警員之認知判斷已足，並無必須另有
    其他積極佐證：如其他目擊證人或必須拍攝照片等，始構成
    處分要件之規定。此係因執行職務之公務員，通常多具有一
    定之考選資格與專業訓練，且其執法之對象係不特定之大眾
    ，故其立場經立法機關推定，應具有客觀、公正與公平之特
    質，而無故意偏頗之虞。本案異議人雖辯稱其當時係沿新北
    市○○區○○路往北行駛至中山路口左轉中山路1 段後直行
    往南行駛外側車道，但證人鄭偉廷既已明確具結證稱其有看
    到異議人駕車在新北市○○區○○路1 段238 號前跨越分向
    限制線迴轉後欲往南，且依當時情形，應無誤認或誤判之可
    能，復無其他足以懷疑其所言不實之顯然瑕疵，當以其所言
    為準。異議人空言辯稱：證人鄭偉廷所言不實云云，不足採
    信。
五、綜上所述，異議人確有於前開時、地駕駛汽車跨越分向限制
    線迴轉，已堪認定。原處分機關據以援引上揭規定處罰鍰90
    0 元並記違規點數1 點，於法尚無不合，應予維持。本件異
    議為無理由，應予駁回。
據上論斷，應依道路交通案件處理辦法第19條，裁定如主文。
中    華    民    國   100    年    7     月    25    日
                  交通法庭  法  官  楊明佳
以上正本證明與原本無異
如不服本裁定應於送達後5日內向本院提出抗告狀
                            書記官  林金良
中    華    民    國   100    年    7     月    26    日